【裁判字號】    89,上易,161
【裁判日期】    890316
【裁判案由】    詐欺
【裁判全文】
臺灣高等法院高雄分院刑事判決                    八十九年度上易字第一六一號
    上  訴  人  台灣高雄地方法院檢察署檢察官
    被      告  甲○○
右上訴人因被告詐欺案件，不服台灣高雄地方法院八十八年度易字第二九九九號中華
民國八十八年十二月廿三日第一審判決（起訴案號：台灣高雄地方法院檢察署八十八
年度偵字第六七八號），提起上訴，本院判決如左：
    主      文
上訴駁回。
    理      由
一、公訴意旨略以：被告甲○○、林正安（原審另案審結）明知已無支付能力，乃共
    同意圖為自己不法所有，於民國八十七年二月二十五日上午九時三十分許，至高
    雄縣鳳山市○○路五三九巷一一一號之三，向告訴人乙○○佯稱：甲○○、林正
    安在台南縣玉井鄉○○村○○段一二五－二號土地興建「天封寺金寶塔」，以上
    開土地向農會貸款，需錢繳利息，否則該地將被拍賣，林正安持有之彰化商業銀
    行八十七年四月十五日期，面額新台幣（下同）十一萬五千元，係賣塑膠管收來
    之客票，信用可靠等語，使乙○○陷於錯誤而交付十一萬六千五百元，詎上開支
    票屆期經提示遭退票，乙○○始知受騙，因認被告甲○○、林正安共同涉有刑法
    第三百三十九條第一項之詐欺取財罪嫌。
二、本件公訴人認被告甲○○涉有刑法詐欺犯行，係以被告林正安於偵查中坦承伊積
    欠銀行貸款九百多萬元等語，認被告已無支付能力，竟以無法兌現之支票佯稱客
    票向乙○○調現，使劉某誤認其有還款能力而交付金錢，難謂無詐欺犯意為其所
    憑之論據。訊據被告甲○○則堅決否認有詐欺犯行，辯稱：伊並未參與「天封寺
    金寶塔」的興建工程，且是林正安自己先拿票去向乙○○調錢，伊是第二次林正
    安去拿錢時才陪他去的，乙○○拿錢給林正安時，問伊支票如何，伊回答：支票
    是林正安他收的，又不是我的支票，你要調就調給他，不要調就不要，和我沒有
    關聯，結果乙○○調給他十一多萬元，伊只稱林正安賣塑膠很久了，那是賣塑膠
    的錢，如果你願意借給他，就借給他，也可以賺利息，伊亦未向乙○○保證票很
    穩，沒問題。另一萬五千元係因伊幫忙跑了好幾趟處理金寶塔的事，告訴人先借
    伊當車馬費、繳電話費及一些申請所須的費用，伊與林正安要分期還錢，告訴人
    不同意，所以尚未清償等語。
三、按犯罪事實應依證據認定之，無證據不得推定其犯罪事實。又不能證明被告犯罪
    者，應諭知無罪之判決。刑事訴訟法第一百五十四條、第三百零一條第一項分別
    定有明文。又按刑法第三百三十九條第一項詐欺罪之成立，以意圖為自己或第三
    人不法之所有，以詐術使人陷於錯誤，而將本人或第三人之物交付為要件。所謂
    以詐術使人交付，必須被詐欺人因其詐術而陷於錯誤，若其所用方法，不能認為
    詐術，亦不致使人陷於錯誤，即不構成該罪，最高法院四十六年台上字第二六０
    號著有判例可資參照。
四、經查：告訴人乙○○於原審審理時指稱：林正安、甲○○他們二人來我家拿一張
    二十五萬元，一張十一萬五千元之支票，林正安說那是他以前作別的工程留下的
    塑膠管出賣收來的客票，甲○○說，對、對、對，就是這樣，沒問題，不會錯，
    所以我才把錢交給林正安，他說要拿去繳利息，林正安先說沒有問題，甲○○再
    補說對、對、對，不會錯等語，嗣於本院審理時陳稱：第一次是甲○○與林正安
    一起來找我，我當時沒有給他錢，第二次是林正安自己來找我，我就先給他七萬
    五千元，是把錢給林正安的，到了三月二日，甲○○與林正安又來了，所以我拿
    四萬元給林正安‥‥等語，足證持支票借錢及取錢者均為林正安。又同案被告林
    正安於原審審理時供稱：拿票去向乙○○調錢，是我個人的行為等語，足見被告
    甲○○所辯係林正安自己持票去向乙○○調現，伊只是陪同林正安前去等語，應
    屬可信。次查縱告訴人指稱被告甲○○於林正安向告訴人乙○○表示前開面額十
    一萬五千元之支票是出賣塑膠管收來的客票．保證沒問題時，亦向乙○○表示林
    正安說的沒錯之情屬實，惟乙○○係因誤信同案被告林正安所稱伊在台南縣玉井
    鄉○○段一二五－二地號上興建「天封寺金寶塔」，前景不錯，並以前開土地向
    台南縣南化鄉農會貸款九百萬元，已拖欠十一個月之利息，擬以該支票向告訴人
    借款先行繳納一個月利息，即可再延展三個月，避免房子被查封，加以所持客票
    係出賣以前作其他工程留下之塑膠管收來的客票，才允借款予林正安，故告訴人
    應已知林正安拖欠利息將近一年已無資力仍允出借金錢，並非因被告甲○○向乙
    ○○表示同案被告林正安所述係正確一語才調錢予林正安。況被告甲○○亦未明
    白表示保證支票兌現，抑或表示願於支票退票時負清償責任，殊難徒憑被告陪同
    同案被告林正安向乙○○調錢，並在旁表示林正安所述為正確，及支票遭退票之
    客觀結果等情，即遽以推論被告甲○○與同案被告林正安有共同施用詐術，並陷
    告訴人於錯誤而交付借款之詐欺犯行。公訴意旨所指尚與刑法第三百三十九條第
    一項詐欺罪之構成要件有間，此外復查無其他積極之證據，足認被告確有公訴人
    所指之犯行，不能證明被告犯罪，原審依法諭知被告無罪之判決，核無違誤，公
    訴人另引告訴人請求上訴理由，謂被告並未積欠電話費，竟於八十七年二月廿五
    日向告訴人騙稱因欠電話費一萬五千元，急須用款，否則電話將被電信局切斷，
    而向告訴人詐得一萬五千元，原審未予論究，而有不當一節，經核該部分告訴人
    之指訴，業經檢察官偵查終結，認被告於借款時已言明係缺錢繳電話費而借款，
    告訴人係自願貸與金錢，被告並未施用詐術而核與詐欺罪之構成要件不符，已於
    起訴書中敘明（因認與起訴部分有連續犯裁判上一罪之關係，未另為不起訴處分
    ），雖公訴人於上訴書中指稱應令被告提出該月份之電話費收據以供核對云云，
    惟據被告稱該一萬五千元借款除繳電話費外尚有其他開支，且告訴人謂係尊重被
    告之人格而不疑，告訴人既知被告無資力，而仍予貸與金錢，尚難認被告有何施
    用詐術使告訴人陷於錯誤之情事，此部分之指訴亦難成立詐欺罪行。上訴意旨所
    指均無理由，應予以駁回。本案要屬民事糾紛，應循民事訴訟程序尋求救濟，附
    此敘明。
據上論斷，應依刑事訴訟法第三百六十八條，判決如主文。
本案經檢察官林應華到庭執行職務。
中    華    民    國     八十九     年       三       月     十六       日
                              臺灣高等法院高雄分院刑事第五庭
                                  審判長法官  吳水木
                                        法官  洪慶鐘
                                        法官  惠光霞
右正本證明與原本無異。
不得上訴。
                                      書記官  林永富
中    華    民    國     八十九     年       三       月     二十       日
                                                                        Ｂ


司法院資訊處製作；財團法人民間司法改革基金會備份。
